臺灣臺南地方法院新市簡易庭民事判決
                                    109年度新簡字第417號
原      告  韓ＯＯ    （真實姓名、年籍、住居所詳對照表）
兼法定代理  韓ＯＯ    （真實姓名、年籍、住居所詳對照表）
人                  
            林ＯＯ    （真實姓名、年籍、住居所詳對照表）
被      告  何英德  

            江政衛  


上列當事人間請求侵權行為損害賠償事件，原告提起刑事附帶民
事訴訟，請求侵權行為損害賠償，經本院刑事庭移送前來（109
年度附民字第173號），本院於民國109年10月28日言詞辯論終結
，判決如下：
    主      文
被告應連帶給付原告A男新臺幣貳拾萬元，及自民國一百零九年
五月二十日起至清償日止，按週年利率百分之五計算之利息。
原告其餘之訴及假執行之聲請均駁回。
本判決原告勝訴部分得假執行。但被告如以新臺幣貳拾萬元為原
告A男預供擔保，得免為假執行。
    事實及理由
壹、程序方面按司法機關所製作必須公開之文書，不得揭露足以
    識別兒童及少年身分之資訊，兒童及少年福利與權益保障法
    第69條第2項定有明文。又所定其他足以識別身分之資訊，
    包括兒童及少年照片或影像、聲音、住所、親屬姓名或其關
    係、就讀學校或其班級等個人基本資料，兒童及少年福利與
    權益保障法施行細則第21條亦有明文。本件原告三人起訴之
    原告韓ＯＯ為少年，原告兼法定代理人韓ＯＯ、林ＯＯ為少年之父
    母親，依照上開規定，本判決自不得揭露原告韓ＯＯ足以識別
    其身分之資訊，包括其親屬即原告兼法定代理人韓ＯＯ、林ＯＯ
    之姓名，又本判決以代號原告A女記載原告韓ＯＯ，以代號原
    告A男、原告B女記載原告兼法定代理人韓ＯＯ、林ＯＯ，合先敘
    明。
貳、實體方面
一、原告起訴主張：
    被告乙○○、甲○○與其等之友人於民國107年12月30日晚間9時
    30分許，在被告乙○○位於臺南市○○區○○里○○000000號門前道
    路烤肉飲酒，適鄰居原告A男之配偶即原告B女駕車載女兒返
    回臺南市○○區○○里○○000000號住處，雙方因被告乙○○佔用道
    路烤肉影響車輛出入乙事發生口角爭執，嗣經原告A男步出
    住所詢問原告B女發生何事後，即前往被告乙○○烤肉處與被
    告乙○○理論。詎被告乙○○、甲○○與另名姓名、年籍均不詳身
    著紅色上衣、黑色外套之成年男子，基於共同傷害他人身體
    之犯意聯絡，由被告乙○○與該不詳成年男子徒手毆打原告A
    男，被告甲○○則於過程中持塑膠椅子丟擲原告A男，惟並未
    擊中，致原告A男受有頭部外傷併腦震盪、頸部挫傷、胸部
    挫傷、背部挫傷及右腰挫傷等傷害(下稱系爭傷害)。原告A
    男身體受有系爭傷害，致精神上產生痛苦，依侵權行為損害
    賠償法律關係請求被告連帶賠償精神慰撫金新臺幣(下同)40
    0,000元。又原告A女、B女分別為原告A男之女兒及配偶，亦
    依侵權行為損害賠償法律關係，請求被告分別對原告A女、B
    女連帶賠償精神慰撫金各50,000元。並聲明：被告應分別連
    帶給付原告A男400,000元、原告A女50,000元、原告B女50,0
    00元，及均自起訴狀繕本送達翌日起至清償日止，按週年利
    率5％計算之利息；併願供擔保准予假執行。
二、被告乙○○、甲○○均以：被告僅願賠償原告20,000元等語，資
    為抗辯。並聲明：原告之訴駁回。
三、得心證事由：
  ㈠被告上開所為涉犯刑法傷害罪嫌，致原告A男受有系爭傷害，
    業經臺灣臺南地方檢察署（臺南地檢署）檢察官以109年度
    調偵字第266號起訴後，經本院刑事庭以109年度易字第415
    號刑事判決認被告乙○○共同傷害人之身體，處拘役55日，如
    易科罰金，以1,000元折算1日；被告甲○○共同傷害人之身體
    ，處拘役35日，如易科罰金，以1,000元折算1日，有臺南地
    檢署109年度調偵字第266號檢察官起訴書、本院109年度易
    字第415號刑事判決附卷可稽。又被告於言詞辯論期日到場
    ，僅就原告請求賠償金額有爭執，然對原告主張上開事實並
    未爭執，本院綜合上開事證調查結果，自堪信原告上開主張
    為真實。而原告A女、B女、A男分別請求被告連帶賠償精神
    慰撫金是否有理由，本院分論如下：
  ㈡原告A男請求精神慰撫金部分：
  1.因故意或過失不法侵害他人之權利者，負損害賠償責任；數
    人共同不法侵害他人之權利者，連帶負損害賠償責任。不能
    知其中孰為加害人者亦同，民法第184條第1項前段、第185
    條第1項分別定有明文。又不法侵害他人之身體、健康、名
    譽、自由、信用、隱私、貞操，或不法侵害其他人格法益而
    情節重大者，被害人雖非財產上之損害，亦得請求賠償相當
    之金額，分別為民法第195條第1項前段所明定。查原告A男
    因遭被告2人共同攻擊，致受有系爭傷害，已如前述，則被
    告故意攻擊行為與原告A男受傷結果間，具有相當因果關係
    ，依上開規定，被告自應負擔共同侵權行為損害賠償責任。
  2.不法侵害他人之身體、健康、名譽、自由、信用、隱私、貞
    操，或不法侵害其他人格法益而情節重大者，被害人雖非財
    產上之損害，亦得請求賠償相當之金額。民法第195條第1項
    前段定有明文；而法院於酌定慰撫金數額時，應斟酌加害人
    與被害人雙方之身分、資力與加害程度，及其他各種情形核
    定之（最高法院51年台上字第223號判例意旨參照）。本件
    被告前因佔用道路烤肉影響車輛出入，於原告A男前往理論
    時，因而心生不滿，竟基於共同傷害原告A男身體之故意，
    由被告乙○○與不詳成年男子徒手毆打原告A男，被告甲○○則
    於過程中持塑膠椅子丟擲原告A男，惟並未擊中，原告A男因
    此受有頭部外傷併腦震盪、頸部挫傷、胸部挫傷、背部挫傷
    及右腰挫傷等傷害，是原告身體確已受到侵害，其主張因此
    受有精神上痛苦，堪可信實，揆諸上開民法第184條第1項前
    段、第185條第1項及第195條第1項前段規定，自得請求被告
    連帶賠償慰撫金。本件原告係國中畢業，已婚，108年度有
    薪資、股利所得共295,724元、名下不動產及投資各2筆、汽
    車1輛等情；被告乙○○係國中畢業，擔任怪手司機，107年度
    約40多萬元、名下有汽車2輛；被告甲○○係高職畢業，從事
    起重業，108年度有薪資及利息所得共787,180元、名下有不
    動產2筆、汽車1輛等情，業據原告於本院審理時陳述明確，
    及本院109年度易字第415號刑事判決書附卷可查，並經本院
    依職權調閱兩造108年稅務電子閘門財產所得調件明細表、
    兩造之個人戶籍資料查詢結果等件在卷可查。本院審酌兩造
    之身分、地位、經濟能力及本件原告A男所受傷勢為頭部外
    傷併腦震盪、頸部挫傷、胸部挫傷、背部挫傷及右腰挫傷等
    傷害一切情狀，認原告A男請求被告連帶賠償精神慰撫金以2
    00,000元為適當，逾此部分則無足採認。
  ㈢原告A女、B女請求精神慰撫金部分：
  1.不法侵害他人之身體、健康、名譽、自由、信用、隱私、貞
    操，或不法侵害其他人格法益而情節重大者，被害人雖非財
    產上之損害，亦得請求賠償相當之金額。前二項規定，於不
    法侵害他人基於父、母、子、女或配偶關係之身分法益而情
    節重大者，準用之，民法第195條第1項前段及第3項明文規
    定。而民法第195條第3項立法理由說明以：「身分法益與人
    格法益同屬非財產法益。本條第一項僅規定被害人的請求人
    格法益被侵害時非財產上之損害賠償。至於身分法益被侵害
    ，可否請求非財產上之損害賠償？則付闕如，有欠周延，宜
    予增訂。惟對身分法益之保障亦不宜太過寬泛。鑑於父母或
    配偶與本人之關係最為親密，基於此種親密關係所生之身分
    法益被侵害時，其所受精神上之痛苦最深，故明定『不法侵
    害他人基於父母或配偶關係之身分法益而情節重大者』，始
    受保障。例如未成年子女被人擄略時，父母監護權被侵害所
    受精神上之痛苦。又如配偶之一方被強姦，他方身分法益被
    侵害所致精神上之痛苦等是，爰增訂第三項準用規定，以期
    周延」等語。故由上述立法意旨可知民法第195條第3項所保
    護者係身分法益，即身分權之保障。諸如親權、配偶權、監
    護權等，當請求權人之身分權益被侵害而情節重大者，始有
    本項之適用。而請求者之親人受有財產、非財產之損害，並
    非請求者本人之身分權受有損害時，且非情節重大，即無本
    項之適用。
  2.原告A女、B女主張被告應分別連帶賠償原告A女、B女各50,0
    00元，而請求之事實基礎乃引用臺南地檢署109年度調偵字
    第266號檢察官起訴書，然觀諸上開起訴書內容，被告係共
    同傷害原告A男身體，並無傷害原告A女、B女情形，揆諸上
    開民法第195條第1項前段法文，原告A女、B女無該項列示之
    權利受侵害，自無依民法第195條第1項前段規定請求被告連
    帶賠償精神慰撫金之可能。又原告A男之身體受被告共同傷
    害，乃原告A女、B女之親人(即原告A男)受有財產(如：身體
    受傷支出醫藥費用)、非財產(如：因身體受傷致精神受痛苦
    ，得請求之慰撫金)之損害，並非原告A女、B女之身分權受
    被告共同侵害，揆諸上揭民法第195條第3項說明，原告A女
    、B女並無依民法第195條第3項請求被告連帶賠償精神慰撫
    金之依據。綜上，原告A女、B女主張被告就造成原告A男受
    傷一事，應連帶賠償其等精神慰撫金各50,000元等語，然依
    原告A女、B女主張事實與民法第195條規範要件不符，所請
    顯於法無據，無由採認。
  ㈣末按給付無確定期限者，債務人於債權人得請求給付時，經
    其催告而未為給付，自受催告時起，負遲延責任；其經債權
    人起訴而送達訴狀，或依督促程序送達支付命令，或為其他
    相類之行為者，與催告有同一之效力；遲延之債務，以支付
    金錢為標的者，債權人得請求依法定利率計算之遲延利息；
    應付利息之債務，其利率未經約定，亦無法律可據者，週年
    利率為5％，民法第229條第2項、第233條第1項前段及第203
    條分別定有明文。本件原告A男請求被告連帶賠償之金額，
    並未定有給付之期限，而起訴狀繕本於109年5月19日對被告
    2人合法送達，則原告請求自起訴狀繕本送達被告之翌日即1
    09年5月20日起至清償日止，按週年利率5％計算之法定遲延
    利息，並未逾上開規定之範圍，應予准許。
四、綜上所述，原告A男本於共同侵權行為損害賠償之法律關係
    ，請求被告連帶賠償精神慰撫金200,000元，及自109年5月2
    0日起至清償日止，按週年利率5％計算之利息，為有理由，
    應予准許；逾此部分之請求則無理由，應予駁回。另原告A
    女、B女請求被告連帶賠償精神慰撫金各50,000元部分並無
    依據，顯無理由，應予駁回。
五、本件係刑事附帶民事訴訟，由刑事庭裁定移送民事庭之事件
    ，依刑事訴訟法第504條第2項之規定，免納裁判費，且於本
    院審理期間亦未增生訴訟費用事項，故無須諭知本件訴訟費
    用負擔比例，併予敘明。
六、本件係依民事訴訟法第427條第1項規定，適用簡易程序之簡
    易事件，所為被告部分敗訴之判決，依同法第389條第1項第
    3款之規定，應依職權宣告假執行。原告就此部分陳明願供
    擔保，聲請宣告假執行，應無必要。至於原告敗訴部分，其
    假執行之聲請已失所依附，應予駁回。本院併依同法第392
    條第2項，宣告被告得供擔保，免為假執行。
七、據上論結，本件原告之訴為一部有理由，一部無理由，依民
    事訴訟法第436條第2項、第79條、第389條第1項第3款、第3
    92條第2項，判決如主文。
中　　華　　民　　國　 109　　年　　11　　月　　11　　日
                  臺灣臺南地方法院新市簡易庭
                        法  官  夏明宇
以上正本係照原本作成。
如不服本判決，應於送達後20日內，向本院提出上訴狀並表明上
訴理由，如於本判決宣示後送達前提起上訴者，應於判決送達後
20日內補提上訴理由書（須按他造當事人之人數附繕本）。
中　　華　　民　　國　　109 　年　　11　　月　　12　　日
                        書記官  徐毓羚